【裁判字號】    99,交抗,2101
【裁判日期】    991123
【裁判案由】    違反道路交通管理處罰條例
【裁判全文】
臺灣高等法院交通事件裁定            99年度交抗字第2101號
抗  告  人
即受處分人  張次一
上列抗告人因違反道路交通管理處罰條例案件，不服臺灣士林地
方法院中華民國99年9月30日所為裁定（99年度交聲字第141號）
，提起抗告，本院裁定如下：
    主  文
抗告駁回。
    理  由
一、原處分機關（臺北市交通事件裁決所）處分意旨略以：抗告
    人即受處分人（下稱受處分人）張次一於民國98年11月16日
    晚間18時15分許，駕駛車牌號碼5A-0039號自用小客車，行
    經臺北市○○區○○路3段右轉東湖路路口，有「駕駛汽車
    行經行人穿越道有行人穿越時，不暫停讓行人先行通過」之
    違規行為，經臺北市政府警察局內湖分局東湖派出所員警當
    場攔停掣單舉發，爰依道路交通管理處罰條例第44條第2項
    規定，裁處罰鍰新臺幣（下同）1,800元。
二、原裁定意旨略以：受處分人於前揭時、地駕駛上開自用小客
    車，有「駕駛汽車行經行人穿越道有行人穿越時，不暫停讓
    行人先行通過」之違規行為，業據證人即舉發本件違規事實
    之臺北市政府警察局內湖分局東湖派出所員警劉福龍到庭證
    述明確，原處分機關所為上開裁罰並無不當，裁定駁回受處
    分人之異議等語。
三、抗告意旨略以：受處分人當時係綠燈右轉，並於斑馬線前停
    讓行人先行，待淨空後，自然有繼續行駛的路權，另請鈞院
    詳查，該路口之四個燈號時相是否有告示牌告知，如無該告
    示牌，裁罰應有不當云云。
四、按汽車行經行人穿越道，遇有行人穿越時，無論有無交通指
    揮人員指揮或號誌指示，均應暫停讓行人先行通過，道路交
    通安全規則第103條第2項定有明文。次按汽車駕駛人，駕駛
    汽車行經行人穿越道有行人穿越時，不暫停讓行人先行通過
    者，處新臺幣1,200元以上3,600元以下罰鍰，道路交通管理
    處罰條例第44條第2項復定明文。查，
  (一)受處分人於上揭時地，因駕駛上開自用小客車有「駕駛汽車
    行經行人穿越道有行人穿越時，不暫停讓行人先行通過」之
    違規事實，為警當場攔停掣單舉發後，經原處分機關以受處
    分人違反道路交通管理處罰條例第44條第2項之規定，裁處
    罰鍰1,800元等情，有臺北市政府警察局舉發違反道路交通
    管理事件通知單、臺北市交通事件裁決所99年12月21日以北
    市裁申字第裁22-AEY195982號違反道路交通管理事件裁決書
    在卷可稽（原審卷第8、9頁）。
  (二)受處分人於原審聲明異議狀時自承其確於前揭時間，駕駛車
    牌號碼上開自用小客車，行經臺北市○○區○○路3段右轉
    東湖路路口一情不諱（原審卷第21頁）。又證人即舉發本件
    違規之員警劉福龍於原審供證：當受處分人駕駛之自用小客
    車係從康寧路3段右轉東湖路口時，伊站在東湖路上，受處
    分人右轉就會看到伊，伊也會看到受處分人。當時康寧路3
    段係紅燈，惟有可右轉之號誌，當受處分人要經過康寧路3
    段的號誌時，號誌已經轉換成黃燈，義交有制止受處分人，
    要其不要再行駛，惟受處分人速度並未減下來，接著號誌就
    變成紅燈，行人全部可以通行，受處分人就被東湖路上之行
    人擋住，受處分人剛好壓在斑馬線上，這時義交叫受處分人
    不要再開，但受處分人等東湖路上的行人通過斑馬線後即開
    過去。受處分人遭伊攔下後，表示其有禮讓東湖路上的第一
    批行人走過後才開過去，但東湖路上的號誌是紅燈，而行人
    的號誌是綠燈，受處分人不應該開過去。當時受處分人拒絕
    在罰單上簽名，但伊有告知受處分人應到案日期及處所。康
    寧路3段與東湖路口燈號時相共四個。第一個時相是全綠燈
    ，車子可直行，亦可右轉。第二個時相是紅燈，但康寧路3
    段往南港方向可以直行與左轉。第三個時相仍是紅燈，惟可
    從康寧路3段右轉東湖路，此即受處分人行駛之方向。第四
    個時相係所有路口均是紅燈，但行人專用號誌是綠燈，行人
    都可以走。本件舉發當時雖無拍照，惟義交與伊當場均有看
    到並制止受處分人。當時伊距離舉發路口約10公尺等語（原
    審卷第19、20頁），核與受處分人於原審聲明異議狀後附自
    劃之當時所駕前開小客車暫停處與警員（即證人劉福龍）執
    勤站立之相關位置圖吻合（原審卷第5頁），並有證人劉福
    龍於原審提出之前開路口燈號時相照片4幀附卷可稽（原審
    卷第22、23頁）。再衡諸證人劉福龍係臺北市政府警察局內
    湖分局東湖派出所員警，於本件案發當時又係職司道路交通
    指揮勤務工作，且與受處分人間素昧平生又無怨懟，其所為
    之證詞復受刑法偽證罪責之擔保，應無故意設詞誣陷受處分
    人之動機與必要，足認證人劉福龍上開供證受處分人當時有
    「駕駛汽車行經行人穿越道有行人穿越時，不暫停讓行人先
    行通過」一節，應屬可信。至本件雖無員警執勤全程錄影帶
    或照片以供佐證，惟道路交通管理處罰條例第7條之2規定既
    容許員警得以當場所見事實攔停舉發或逕行舉發，即係立法
    者考量交通違規事件發生往往係在瞬間或係由交通勤務警察
    執行勤務時，恰巧目睹之違規情事，事實上不便立刻以攝影
    、錄影器材取證之情形所在多有，且該等違規事實由人之感
    官即可充分判定，非必以科學儀器始能偵測得知（相對於此
    ，超速、或酒醉駕車等人之感官不當然即可判定之違規行為
    ，則規定於同條第1項第6款需科學儀器採證始能逕行舉發）
    ，為達其維護交通秩序、安全之行政目的，故特別立法賦予
    勤務警察得當機處分之權限。且舉發員警於司法審查之訴訟
    程序上立於證人之地位而證述其當時親身目擊及見聞之交通
    違規行為經過，亦屬於法定證據方法之一之人證證述，於法
    亦不有違，至於舉發員警立於證人之地位所為之證述是否可
    採，此乃交通法庭依經驗及論理法則判斷其證明力為何而得
    否採擇之心證層次，斷不可以舉發員警作為證人之所述，因
    不可能反於其先前所為舉發而認均不可採，而全盤否定其立
    於證人地位所為之陳述。是員警之舉發事實，於原審訊問中
    既已居於證人之地位，具結陳述其所親身目擊及見聞。本件
    受處分人駕駛上開自用小客車於前揭時地有「駕駛汽車行經
    行人穿越道有行人穿越時，不暫停讓行人先行通過」之違規
    事實，並無明顯之錯誤，自堪採為認定受處分人交通違規之
    憑據。
  (三)按道路交通管理處罰條例第44條第2項規定之構成要件，課
    以用路人遵守義務之核心為汽車駕駛人駕駛汽車行經行人穿
    越道遇有行人穿越時，應暫停讓行人先行通過，考其立法理
    由係為確立行人穿越道優先路權之觀念，並讓行人能夠信賴
    斑馬線而設，規範目的則係要求汽車駕駛人將汽車停在行人
    穿越道前等候，禮讓行人優先通過，使行人行走行人穿越道
    穿越馬路時，不必顧慮會有汽車通行，對行人之人身造成危
    險，而非僅在於保障行人的通行權利。是以，倘駕駛人於行
    經行人穿越道時，即應減速接近，並遇行人通過時，應先暫
    停而非搶先行駛。又按行人專用號誌綠燈亮起，遇有行人使
    用行人穿越道，即應暫停讓行人先行通過，等待行人專用號
    誌熄滅行車管制號誌轉換為綠燈方可續行前進，以維護行人
    穿越道行人優先通行權，而非憑汽車駕駛人主觀判斷暫無行
    人即恣意向前行駛。查，受處分人係領有合格駕駛執照之汽
    車駕駛人，對上述交通規定自應知悉並加以遵循，且隨時採
    取必要之安全措施，以維護交通秩序，確保所有用路人之交
    通安全，是該路口之四個燈號時相是否有告示牌，均無減免
    汽車駕駛人行經行人穿越道遇有行人穿越時，有禮讓行人先
    行通過之責。又受處分人雖於聲明異議狀陳稱：伊當時係待
    行人通過淨空後，方直行通過云云（原審卷第4頁），然依
    證人劉福龍供揭供證，受處分人於前開路口號誌顯示為黃燈
    之際，未依黃燈警告之指示或現場義交之指揮為暫停或等待
    ，竟未予減速而欲強行闖越黃燈逕自右轉，旋因路口號誌轉
    換為行人通行專用綠燈，行人已開始通行穿越道路，受處分
    人始不及通過，而煞車暫停於路口之行人穿越道上。是受處
    分人本件搶越行駛並停壓於行人穿越道上之行為，即與禮讓
    行人優先通行之立法本旨未合。受處分人上開交通違規行為
    至為明確，受處分人辯稱：路口淨空時，自應允許伊通過，
    且該路口之四個燈號時相如無告示牌，裁罰即有不當云云，
    無非係事後卸責之詞，自無可採。
  (四)另按道路交通管理處罰條例事件之本質為行政罰，與對犯罪
    行為予以追訴、以實踐國家刑罰權為規範目的之刑事訴訟程
    序並不相同，法院受理交通聲明異議案件，既係以裁定為之
    ，準用刑事訴訟法之規定，即不以經當事人言詞辯論為必要
    ，且依道路交通事件處理辦法第15條規定，交通法庭就聲明
    異議之案件，必要時，得訊問受處分人及其他關係人，並得
    傳喚證人，亦未規定必定要傳喚受處分人或證人。本件原審
    法院傳喚受處分人及舉發警員劉福龍於99年8月20日到庭訊
    問，因受處分人出國無法到庭，僅證人劉福龍到庭陳述，惟
    依證人劉福龍證詞、舉發現場狀況及受處分人所具聲明異議
    狀內容，已足證受處分人有「駕駛汽車行經行人穿越道有行
    人穿越時，不暫停讓行人先行通過」之違規行為，是原審認
    無必要再傳喚受處分人到庭說明，並無不合。受處分人以其
    於原審傳喚伊之庭期前，因有要事不克到庭，曾具狀請求改
    期，惟未獲准許云云，指摘原審裁定不當，亦不足採。
五、綜上所述，原審以受處分人上開交通違規行為明確，原處分
    機關依道路交通管理處罰條例第44條第2項規定，裁處受處
    分人罰鍰1,800元，並無違誤，而駁回受處分人之異議，經
    核並無不當。受處分人執持前詞指摘原裁定為不當，為無理
    由，應予駁回。
據上論斷，應依道路交通事件處理辦法第25條，刑事訴訟法第41
2條，裁定如主文。
中    華    民    國    99    年    11    月    23    日
                  刑事第二十一庭審判長法  官  蔡聰明
                                      法  官  趙文
                                      法  官  楊力進
以上正本證明與原本無異。
不得再抗告。
                                      書記官  彭威翔
中    華    民    國    99    年    11    月    23    日

司法院資訊處製作；財團法人民間司法改革基金會備份。
